【裁判字號】    97,上,437
【裁判日期】    980609
【裁判案由】    給付股款
【裁判全文】
臺灣高等法院民事判決                   97年度上字第437號
    上  訴  人  呂孋凌
    訴訟代理人  劉楷律師
    複代理人    趙立偉律師
    被上訴人    丁○○
                己○○
                庚○○
                戊○○
                乙○○
                辛○○
                丙○
    共      同
    訴訟代理人  鄭華合律師
上列當事人間請求給付股款事件，上訴人對中華民國97年4月1日
臺灣桃園地方法院95年度訴字第1736號第一審判決提起上訴，本
院於98年5月19日言詞辯論終結，判決如下：
    主      文
原判決廢棄。
被上訴人在第一審之訴及假執行之聲請均駁回。
第一、二審訴訟費用由被上訴人丁○○、己○○、庚○○各負擔
百分之二十二、乙○○、辛○○、丙○各負擔百分之七，餘由戊
○○負擔。
    事實及理由
一、本件被上訴人起訴主張：上訴人（更名前為甲○○）因經營
    美仙休閒農場（含餐廳），於民國93年間邀被上訴人等人以
    每股新台幣（下同）20萬元認購入股，被上訴人丁○○、己
    ○○、庚○○均各認購3股、戊○○認購2股、乙○○、辛○
    ○、丙○各認購1股。上訴人為股東之一，並擔任總經理一
    職，負責管理營運。嗣美仙休閒農場因虧損且帳目不清，於
    94年7月4日召開股東會議研議委外經營，並於94年7月13日
    決議停止營業，又於94年7月16日上午10時30分因委外之報
    價偏低，乃決議立即停止營業，擅自營業者，依原價20萬元
    收回股東股份（下稱系爭股東會決議）。而上訴人於當日即
    表示願購買被上訴人等之股權，經議價後兩造於94年7月16
    下午簽立讓渡協議書（下稱系爭讓渡協議書），並註記：「
    支票兌現後雙方協議方屬有效」，上訴人並開立支票交予被
    上訴人己○○代收，惟上開支票因存款不足無法兌現，上訴
    人並拒絕給付。又上訴人於94年7月16日至94年7月21日，竟
    違反決議，擅自於美仙休閒農場餐廳開門營業，被上訴人雖
    於94年7月22日制止，但上訴人仍繼續營業至94年7月31日止
    ，是上訴人應依系爭股東會決議以原價每股20萬元收回股東
    股份。惟若系爭股東會決議無效，則被上訴人亦得依讓渡協
    議書請求轉讓股份。爰依上開股東會決議及讓渡協議書之約
    定，求為判命：上訴人應給付被上訴人丁○○、己○○、庚
    ○○各60萬元、戊○○40萬元、乙○○、辛○○、丙○各20
    萬元及自起訴狀繕本送達翌日即95年11月12日起至清償日止
    按年息5%計算之利息等語（原審判決被上訴人勝訴，上訴人
    提起上訴）。並答辯聲明：上訴駁回。
二、上訴人則以：
  (一)本件合夥人共有15人，合夥股數為29股，上開股東會中合夥
    人戊○○、壬○○均未出席，其簽名欄中之簽名不知為何人
    代簽，故出席代表股數僅24股，並無全體股東出席，上開決
    議依民法第670條規定為無效。又依上開股東會議記錄所載
    ，上訴人簽名於結論之後，被上訴人等人始單方要求記載補
    充結論，是上訴人應僅受該結論之拘束，並未同意被上訴人
    提出之補充結論。
  (二)另依讓渡協議書所載，被上訴人已以每股11萬5,000元讓渡
    股份予上訴人，且美仙休閒農場之經營事宜亦與被上訴人無
    關，被上訴人無權干涉。又94年7月30日係黃府文訂喜宴，
    早於94年6月11日即已預定，並已收取訂金，嗣經部分股東
    討論後，為免違約之損害賠償導致各股東蒙受損失，始決議
    履行契約義務，該日結餘款項並由董事長蔡碧琳全部帶走，
    故上訴人並非擅自營業。另本件應有民法第690條規定退夥
    之適用等語，資為抗辯。惟原審為上訴人敗訴之判決，尚有
    不當，為此提起上訴並聲明：(一)原判決不利於上訴人部分廢
    棄。(二)上開廢棄部分，被上訴人在第一審之訴及假執行之聲
    請均駁回。
三、兩造不爭執之事實：
  (一)上訴人因經營美仙休閒農場（含餐廳），於93年間與被上訴
    人等人以每股20萬元認購入股，丁○○、己○○、庚○○均
    各認購3股、戊○○認購1股、乙○○、辛○○、丙○各認購
    1股。上訴人為股東之一，並擔任總經理一職，直接經管營
    運，有籌備會議紀錄、「美仙休閒農場經營團隊合夥協議書
    （草案）」（下稱合夥協議書）、認股憑證、股東名冊影本
    在卷可稽（見原審卷第139至164、212頁）。
  (二)嗣美仙休閒農場因虧損且帳目不清，於94年7月4日召開股東
    會議研議委外經營，並於94年7月13日決議停止營業，又於
    94年7月16日上午召開股東會決議停止營業，有會議紀錄影
    本可證（見原審卷第8、166至167頁）。
  (三)兩造並於94年7月16日下午簽立系爭讓渡協議書，並註記：
    「支票兌現後雙方協議方屬有效」，上訴人並開立支票交予
    被上訴人己○○代收，惟上開支票因存款不足無法兌現，上
    訴人並拒絕給付，有系爭讓渡協議書、支票、退票理由單、
    存證信函影本在卷可稽（見原審卷第9至19頁）。
  (四)上訴人自94年7月16日至94年7月21日止及94年7月30日仍於
    美仙休閒農場餐廳繼續營業，有楓林餐飲事業有限公司現金
    帳影本可證（見原審卷第36頁）。
四、兩造爭執要點為：(一)被上訴人得否依系爭股東會決議請求上
    訴人給付股款？(二)被上訴人得否依系爭讓渡協議書請求上訴
    人給付股款？茲就兩造爭點及本院得心證理由分述如下：
  (一)被上訴人得否依系爭股東會決議請求上訴人給付股款？
  1.按當事人對於必要之點，互相表示意思一致者，無論其為明
    示或默示，契約即為成立；又稱合夥者，謂二人以上互約出
    資以經營共同事業之契約，民法第153條、第667條分別定有
    明文。經查本件合夥人數為15人，其股數共28股，互約出資
    以經營美仙休閒農場，為兩造所不爭執，並有合夥協議書影
    本在卷可稽（見原審卷第145至147頁）。又法律並未就合夥
    之成立方式為特別規定，故合夥為不要式契約及諾成契約，
    因此該項合夥協議書雖載明為「草案」，仍不影響本件合夥
    之成立。
  2.次按合夥之決議，應以合夥人全體之同意為之；前項決議，
    合夥契約約定得由合夥人全體或一部之過半數決定者，從其
    約定，第670條第1項、第2項前段分別定有明文。而依合夥
    協議書第五條約定：「股東會：凡投資一股（以上）者，即
    為股東，每一股為一表決權，股東會應有股東過半數出席，
    並以出席過半數表決之同意作成決議。」又依歷次會議紀錄
    所示，均以出席股東之多數決作成決議，有93年10月28日、
    93年11月12日、93年11月20日、93年11月25日會議紀錄影本
    可證（見原審卷第139至144頁）。且上訴人亦出席其中93年
    11月12日、93年11月20日會議，有上開會議紀錄可證，惟上
    訴人並未當場就決議方法表示異議，是據此足證全體合夥人
    已約定合夥之決議，由合夥人過半數之出席，並以出席過半
    數決定，並不因合夥協議書載明為「草案」而異。而上訴人
    辯稱合夥人戊○○、壬○○未出席94年7月13日上午所召開
    之股東會等語，縱然屬實，惟其餘合夥人均已出席，為兩造
    所不爭執，則依上說明，該股東會經出席股東多數決議立刻
    停止營業，即屬有效成立。
  3.又合夥之事務，除契約另有訂定或另有決議外，由合夥人全
    體共同執行之；合夥之事務，如約定或決議由合夥人中數人
    執行者，由該數人共同執行之；合夥之通常事務，得由有執
    行權之各合夥人單獨執行之；但其他有執行權之合夥人中任
    何一人，對於該合夥人之行為有異議時，應停止該事務之執
    行，民法第671條定有明文。從而執行合夥人即應停止其通
    常事務之執行，且就其是否繼續執行並無裁量權。若執行合
    夥人仍繼續執行合夥事務，則應對合夥因此所受之損害負賠
    償責任（參照史尚寬先生著，民法債編各論，第674頁，75
    年台北6刷）。經查：
  (1)上訴人為本件合夥經營之總經理，衡情即由上訴人單獨執行
    合夥事務，為上訴人所不爭執。而系爭股東會決議第三項雖
    載明：「……3.擅自營業者，依原價20萬元收回股東股份。
    」惟該項補充結論之性質，衡情應屬於合夥股份之轉讓，而
    依民法第683條規定：「合夥人非經他合夥人全體之同意，
    不得將自己之股份轉讓於第三人；但轉讓於他合夥人者，不
    在此限。」從而在合夥人相互間之股份處分，僅有合夥財產
    關係計算上之變動，並不發生合夥人之變動，原則上以有當
    事人意思表示之一致為已足。然上訴人否認曾與被上訴人達
    成轉讓合夥股份之合意，且依系爭股東會決議紀錄所示，上
    訴人僅餘上開決議第一、二項之後簽名，至於補充結論第三
    項則附記在後，上訴人並未於該補充結論部分另行簽名表示
    同意，且被上訴人亦未舉證證明上訴人另有同意之表示，因
    此不能認為兩造已達成合意。至於上訴人於歷次存證信函雖
    僅表示否認有違規營業情事，並未否認該項補充結論，固有
    存證信函影本可證，惟據此仍不足以反證上訴人與被上訴人
    意思表示一致。此外被上訴人亦未舉證證明上訴人同意受讓
    被上訴人之股份，是被上訴人主張依每股20萬元計算被上訴
    人持有股份後，請求上訴人給付股款云云，並不可採。
  (2)至於系爭股東會決議雖載明：「1.即刻起停止營業，並進行
    帳目清查，聘專業會計師。2.期間以07月30日為期限，屆時
    如何最後由股東會決議。3.……。」足證其他合夥人對於上
    訴人之行為有異議，則依上說明，上訴人即應停止其通常事
    務之執行，亦即應停止營業，且上訴人就其是否繼續執行並
    無裁量權。惟上訴人並未依系爭股東會之決議而停止營業，
    卻仍於94年7月16日至21日間繼續營業，為上訴人所不爭執
    ，則被上訴人及其他合夥人如受有損害，上訴人即應對合夥
    因此所受之損害負賠償責任。然此部分不在起訴範圍，本院
    不得審酌，附此敘明。
  (二)被上訴人得否依系爭讓渡協議書請求上訴人給付股款？
    經查兩造確實於94年7月16日下午簽立系爭讓渡協議書，約
    定被上訴人等七人分別將自己之股份轉讓於上訴人，每股價
    格11萬5,000元，並於第四條約定：「各方均同意開具94年7
    月18日到期，甲○○（即上訴人）具名支票支付該筆讓渡金
    額（支票兌現後雙方協議方屬有效）。」從而系爭讓渡協議
    書既約定，須俟上訴人所簽發之支票兌現後，兩造關於股份
    轉讓之約定始生效力，足見系爭股份轉讓契約係以該支票之
    兌現為停止條件。惟上訴人雖簽發支票並交予被上訴人己○
    ○代收，但該支票因存款不足並未兌現，上訴人並拒絕給付
    ，有系爭讓渡協議書、支票、退票理由單、存證信函影本在
    卷可稽（見原審卷第9至19頁），復為兩造所不爭執。則依
    上說明，上訴人既未依約給付股款，則系爭讓渡協議書之停
    止條件即確定不成就，因此該協議書自亦不生效力，故被上
    訴人亦不得依該協議書請求上訴人給付股款。
五、綜上所述，被上訴人依系爭股東會決議及讓渡協議書之約定
    ，請求上訴人應給付被上訴人丁○○、己○○、庚○○各60
    萬元、戊○○40萬元、乙○○、辛○○、丙○各20萬元本息
    ，並非正當，不應准許。原審失察，遽為上訴人敗訴之判決
    ，自有未洽。上訴意旨求予廢棄改判，應予准許，並由本院
    予以廢棄改判。
六、因本件事證已臻明確，兩造其餘主張、陳述及所提之證據，
    經本院審酌後認與判決結果不生影響，爰不逐一論列，附此
    敘明。
七、據上論結，本件上訴為有理由。依民事訴訟法第450條、第
    79條，判決如主文。
中    華    民    國    98    年    6    月     9     日
                  民事第七庭
                        審判長法  官  鄭三源
                              法  官  王聖惠
                              法  官  邱  琦
正本係照原本作成。
如不服本判決，應於收受送達後20日內向本院提出上訴書狀，其
未表明上訴理由者，應於提出上訴後20日內向本院補提理由書狀
（均須按他造當事人之人數附繕本）上訴時應提出委任律師或具
有律師資格之人之委任狀；委任有律師資格者，另應附具律師資
格證書及釋明委任人與受任人有民事訴訟法第466條之1第1項但
書或第2項（詳附註）所定關係之釋明文書影本。
中    華    民    國    98    年    6     月    9     日
                              書記官  廖艷莉
附註：
民事訴訟法第466條之1（第1項、第2項）：
對於第二審判決上訴，上訴人應委任律師為訴訟代理人。但上訴
人或其他法定代理人具有律師資格者，不在此限。
上訴人之配偶、三親等內之血親、二親等內之姻親，或上訴人為
法人、中央或地方機關時，其所屬專任人員具有律師資格並經法
院認為適當者，亦得為第三審訴訟代理人。


司法院資訊處製作；財團法人民間司法改革基金會備份。
